臺灣橋頭地方法院刑事裁定　
111年度聲字第1326號
聲明異議人
即  受刑人  吳世偉


上列聲明異議人即受刑人因公共危險案件，對於臺灣橋頭地方檢
察署檢察官之執行指揮（111年度執字第2187號），聲明異議，
本院裁定如下：
    主  文
聲明異議駁回。
    理  由
一、聲明異議意旨略以：詳如附件。
二、按犯最重本刑為5年以下有期徒刑以下之刑之罪，而受6月以
    下有期徒刑或拘役之宣告者，依刑法第41條第1項規定，固
    得易科罰金。但易科罰金，難收矯正之效或難以維持法秩序
    者，不在此限。又依前項規定得易科罰金而未聲請易科罰金
    者，以及受6月以下有期徒刑或拘役之宣告，而不符前項易
    科罰金之規定者，依同條第2項、第3項規定，固均得易服社
    會勞動。然因身心健康之關係，執行顯有困難者，或易服社
    會勞動，難收矯正之效或難以維持法秩序者，不適用之，同
    條第4項亦定有明文。上開易刑處分之否准，係法律賦予檢
    察官指揮執行時之裁量權限，執行檢察官自得考量受刑人之
    實際情況，是否有難收矯正之效或難以維持法秩序，以作為
    其裁量是否准予易科罰金或易服社會勞動之憑據，非謂一經
    判決宣告易科罰金之折算標準，執行檢察官即應為易科罰金
    或易服社會勞動之易刑處分。又所謂「難收矯正之效」及「
    難以維持法秩序」，乃立法者賦與執行檢察官得依具體個案
    ，考量犯罪特性、情節及受刑人個人特殊事由，審酌應否准
    予易刑處分之裁量權，檢察官就此項裁量權之行使，僅於發
    生裁量瑕疵之情況，法院始有介入審查之必要，倘檢察官之
    執行指揮，其程序上已給予受刑人就其個人特殊事由陳述意
    見之機會（包括在檢察官未傳喚受刑人，或已傳喚受刑人但
    受刑人尚未到案前，受刑人先行提出易科罰金聲請等情形）
    ，實體上並已就包含受刑人所陳述關於其個人特殊事由在內
    之刑法第41條第1項但書或第4項所指情形予以衡酌考量，則
    難認其裁量權之行使有何違法或不當可言。易言之，執行檢
    察官就受刑人是否確因易科罰金或易服社會勞動，而有難收
    矯正之效，或難以維持法秩序之情事，有裁量判斷之權限，
    法院僅得審查檢察官裁量時其判斷之程序有無違背法令、事
    實認定有無錯誤、其審認之事實與刑法第41條第1項但書、
    第4項之裁量要件有無合理關連、有無逾越或超過法律規定
    之範圍等問題，原則上不宜自行代替檢察官判斷受刑人有無
    上開情事。倘執行檢察官經綜合評價、衡酌後，仍認受刑人
    有上開不適宜為易刑處分之情形，而為否准受刑人易科罰金
    或易服社會勞動之執行命令，則屬執行檢察官裁量權之合法
    行使範圍，自不得任意指為違法或不當（最高法院110年度
    台抗字第1188號裁定意旨參考)。
三、經查：
  ㈠聲明異議人即受刑人吳世偉（下簡稱：異議人）因公共危險
    案件，經本院以111度交簡字第725號判決處有期徒刑5月，
    併科罰金新臺幣（下同）2萬5000元，有期徒刑如易科罰金
    ，罰金如易服勞役，均以1,000元折算1日確定。該案確定後
    ，移送橋臺灣橋頭地方檢察署（下稱橋頭地檢署）執行，檢
    察官於易科罰金案件初核表、得易服社會勞動案件審查表上
    分別記載「1.歷年3犯，前2案均以易科罰金執行完畢，仍再
    犯本件酒駕案件，足認易科罰金顯難收矯正之效。對道路使
    用之大眾危害甚高，顯有難收矯治之效。2.本件為駕駛汽車
    上路，酒測值0.69（誤載為0.38毫克，應予更正），顯然已
    造成公共危險，參以受刑人前2案之紀錄，以及第2案係於11
    0年5月7日所犯，本件則於111年1月5日所犯，兩案相距不到
    一年，足認受刑人漠視公共安全，執意再犯酒駕案件，罔顧
    往來公眾之人身、財產之安全，益徵本件易科罰金顯難以維
    持法秩序。」、「擬不准其易科罰金」、「擬不准其易服社
    會勞動」等語，因而傳喚異議人於111年8月31日報到，由異
    議人之受僱人於同年8月11日收受傳票而合法送達，異議人
    於同年具狀向橋頭地檢署聲請暫緩執行，經該署以不符刑事
    訴訟法第467條規定駁回所請，嗣經異議人向本院聲明異議
    ，經本院111年9月29日以111年度聲字第928號裁定撤銷原指
    揮處分後，由檢察官另為妥適處分。檢察官遂通知異議人到
    場陳述意見後，再以執行傳票及另附審核理由函，維持不准
    被告易科罰金及易服社會勞動之決定，該函所載理由略為：
    本件有上開難收矯正之效、難以維持法秩序等情節，尚難准
    予易科罰金，亦難以准予易服社會勞動。擇訂111年11月17
    日下午2點傳喚異議人到署執行等語，並由異議人之受僱人
    於同年11月1日收受傳票及審核理由函而合法送達，業經本
    院調閱橋頭地檢署111年度執字第2187號、111年度執聲字第
    832號執行卷宗核閱無誤，此部分事實足以認定。
  ㈡復按檢察官執行指揮之方法或內容，係直接涉及限制受刑人
    人身自由之處分，依憲法第8條第1項規定，除須有法律之依
    據外，尚須踐行必要之司法程序或其他正當法律程序，始得
    為之。故在程序正當程序上，為保障受刑人受告知權、防禦
    權及公正受審權利，於決定指揮前，至少應通知受刑人知悉
    執行指揮之方法及其內容，並聽取受刑人關於如何執行之意
    見，檢察官指揮執行之決定，並應附理由通知受刑人，程序
    上始得謂正當（最高法院111年度台抗字第670號裁定意旨參
    照）。是檢察官業以給予異議人陳述意見如上，堪認就程序
    上已符合正當法律程序。
  ㈢異議人①於106年2月12日間因犯不能安全駕駛罪，經本院以10
    6年度交簡字第468號判處有期徒刑3月確定，於同年7月10日
    因易科罰金執行完畢②又於110年5月7日間因犯不能安全駕駛
    罪，經本院以110年度交簡字第1171號判處有期徒刑4月確定
    ，於同年11月9日因易科罰金執行完畢；③再於111年1月5日
    間因本案不能安全駕駛罪，經本院以111年度交簡字第725號
    判處有期徒刑5月，併科罰金2萬5000元確定等情，有臺灣高
    等法院被告前案紀錄表及各該判決查詢資料存卷可參。是執
    行檢察官參考異議人上開前科犯罪紀錄，考量其本件飲酒後
    駕駛自用小客貨車上路對於道路安全之危險程度，並就其犯
    罪歷年來相同犯罪之次數，衡以犯罪一般預防及特別預防之
    觀點進行裁量，亦已就異議人有無刑事訴訟法第467條所定
    各款事由予以審酌，因而認異議人不適於易科罰金及易服社
    會勞動，有入監執行之必要，乃本其法律賦與指揮刑罰執行
    職權之行使，並已依刑法第41條第1項前段規定為合義務性
    裁量，亦無逾越法律授權或濫用權力之情事，揆諸上開說明
    ，難認檢察官執行指揮有何違法或不當之處。
四、至異議人固另提出所述工作、家庭、診斷證明書等資料向本
    院聲明異議。然①是否符合「難收矯正之效」、「難以維持
    法秩序」之不准易科罰金、易服社會勞動要件，核與受刑人
    有無身體、教育、職業、家庭等事由無涉。而現行刑法第41
    條第1項有關得易科罰金之規定，已刪除「因職業、家庭等
    事由，執行顯有困難」之規定，亦即執行檢察官考量是否准
    受刑人易科罰金、易服社會勞動時，已不須考量受刑人是否
    因職業、家庭等事由致執行顯有困難，而僅須考量受刑人如
    不接受有期徒刑或拘役之執行，是否難收矯正之效，或難以
    維持法秩序，以作為其裁量是否准予易科罰金或易服社會勞
    動之依據，倘其未濫用權限，自不得任意指摘為違法（最高
    法院103年度台抗字第45號裁定意旨參照）。②異議人所提健
    仁醫院診斷證明書，已核無刑事訴訟法第467所定事項，且
    該診斷證明書亦僅載稱：111年11月3日接受骨折開放性復位
    及內固定手術，111年11月5日出院，需專人照顧及宜休養1
    個月，續門診追蹤治療等語，被告迄今已出院超過1個月，
    當已無大礙，如入監執行，應無執行困難或危及生命之虞。
五、綜上所述，本件既已賦予異議人陳述意見之機會，並經異議
    人提出相關不宜發監之個人特殊事由後，檢察官仍參酌審核
    新制標準5年內3犯，並針對本件具體個案認為業已符合前揭
    標準所示「歷年3犯」之情形，復綜合考量異議人之犯罪特
    性、情節等事項後，依法為系爭執行命令，維持不准易科罰
    金及不准易服社會勞動之決定，其裁量就實質正當程序上，
    亦已依個案之具體情形，依實現現刑罰權、最後手段性及比
    例原則為妥適裁量，難認檢察官執行之指揮有何違法或不當
    ，異議人之聲請為無理由，應予駁回。　
六、依刑事訴訟法第486條，裁定如主文。
中　　華　　民　　國　　111 　年　　12　　月　　 9　  日
                  刑事第一庭  法　官  簡祥紋
以上正本證明與原本無異。
如不服本裁定，應於送達後5日內，向本院提出抗告狀。
中　　華　　民　　國　　111 　年　　12　　月　　 9　　日
                              書記官  潘維欣